臺灣新北地方法院民事裁定
110年度消債更字第579號
聲  請  人  何嘉盛  
代  理  人  鄭凱鴻律師（法律扶助律師）
上列當事人因消費者債務清理事件，聲請更生，本院裁定如下：
    主  文
聲請人甲○○自中華民國一一一年五月二十六日上午十一時起開始
更生程序。
命司法事務官進行本件更生程序。 
    理  由
一、按債務人不能清償債務或有不能清償之虞者，得依本條例所
    定更生或清算程序，清理其債務。本條例所稱消費者，係指
    5年內未從事營業活動或從事小規模營業活動之自然人。債
    務人無擔保或無優先權之本金及利息債務總額未逾新臺幣（
    下同）1,200萬元者，於法院裁定開始清算程序或宣告破產
    前，得向法院聲請更生，消費者債務清理條例（下稱消債條
    例）第3條、第2條第1項、第42條第1項分別定有明文。又債
    務人對於金融機構負債務者，在聲請更生或清算前，應向最
    大債權金融機構請求協商債務清償方案，或向其住、居所地
    之法院或鄉、鎮、市、區調解委員會聲請債務清理之調解，
    亦為消債條例第151條第1項所明定。另法院開始更生程序之
    裁定，應載明其年、月、日、時，並即時發生效力。法院裁
    定開始更生或清算程序後，得命司法事務官行更生或清算程
    序，消債條例第45條第1項、第16條第1項前段亦分別著有明
    文。
二、本件聲請意旨略以：聲請人無力清償債務，致前置調解不成
    立，有不能清償債務之情事，爰依法聲請裁定准予更生等語
    。
三、本院之判斷：
  ㈠聲請人無擔保或無優先權總額為1,125,832元，業據債權人中
    國信託商業銀行、華南商業銀行、裕富數位資融股份有限公
    司陳報在卷（見本院110年度司消債調字第645號卷【下稱調
    解卷】第35頁、第36頁、第25頁），未逾1,200萬元，於法
    相合。
  ㈡聲請人曾向法院聲請債務清理調解，惟調解不成立，業經本
    院依職權調取相關調解卷宗核閱無訛，是本件更生聲請可否
    准許，所應審究者為其現況有無不能清償債務或有不能清償
    之虞等情事。
  ㈢聲請人名下除車牌號碼000-000號普通重型機車（民國95年3
    月出廠）外，別無其他不動產、動產、有效保單及金融商品
    之投資，業據其陳明在卷（見調解卷第5頁、本院卷第76頁
    ），並有稅務電子閘門財產所得調件明細表、全國財產稅總
    歸戶財產查詢清單、機車行車執照、車號查詢機車車籍資料
    、中華民國人壽保險商業同業公會保險業通報作業資訊系統
    資料查詢結果表、集保戶往來參加人明細資料表（含帳號）
    、保管帳戶客戶餘額表、客戶存券異動明細表、投資人於各
    專戶無資料明細表、投資人於清算交割銀行未開戶明細表可
    按（見調解卷第13頁、本院卷第45頁至第50頁、第81頁、第
    151頁、第135頁至第143頁）。
  ㈣聲請人任職懷湘工程有限公司擔任技師，110年8月至111年1
    月每月實領薪資各21,450元、19,950元、32,860元、24,204
    元、20,550元、18,498元共137,512元，有薪資轉帳帳戶交
    易明細可查（見本院卷第85頁至第95頁），足認聲請人目前
    每月可支配處分之收入約22,919元（計算式：137,512元6
    個月，元以下四捨五入）。
  ㈤按債務人必要生活費用，以最近1年衛生福利部或直轄市政府
    所公告當地區每人每月最低生活費1.2倍定之。債務人聲請
    更生或清算時所提財產及收入狀況說明書，其表明每月必要
    支出之數額，與本條例第64條之2第1項、第2項規定之認定
    標準相符者，毋庸記載原因、種類及提出證明文件，消債條
    例第64條之2第1項及消債條例施行細則第21條之1第3項分別
    定有明文。參以111年度新北市每人每月最低生活費用15,80
    0元，依此每人每月生活所必需之費用為18,960元，是聲請
    人主張其個人目前每月必要生活費用15,178元為可採。又受
    扶養權利者，以不能維持生活而無謀生能力者為限。前項無
    謀生能力之限制，於直系血親尊親屬，不適用之，民法第11
    17條定有明文。受扶養者之必要生活費用，準用消債條例第
    1項規定計算基準數額，並依債務人依法應負擔扶養義務之
    比例認定之，為消債條例第64條之2第2項所明定。聲請人有
    2名未成年子女，各106年1月、107年8月出生（見本院卷第1
    94頁），其中1名領有重度身心障礙證明（見本院卷第153頁
    、第154頁），每月領有身心障礙補助5,065元，有該名未成
    年子女郵局存摺交易明細可考（見本院卷第159頁至第166頁
    ），足認聲請人2名未成年子女無謀生能力且不能維持生活
    ，而有扶養之必要，另聲請人母親為50年12月出生，亦領有
    重度身心障礙證明（見本院卷第153頁、第154頁），除每月
    領有身心障礙補助5,065元外，別無其他收入，有聲請人母
    親郵局存摺交易明細、稅務電子閘門財產所得調件明細表可
    稽（見本院卷第69頁至第74頁、第155頁至第157頁），至其
    名下房地為其與聲請人一家共同居住處所，非可實際用以支
    應生活費而供維持生活，依其收入、財產狀況，應不能以自
    己之財產維持生活，同屬民法第1117條之受扶養權利人，則
    聲請人主張每月負擔2名未成年子女及母親扶養費共5,000元
    ，自為可採。
  ㈥依聲請人現況之財產、信用、勞力、收支狀況等清償能力綜
    合判斷，其目前每月可支配處分之收入為22,919元，扣除其
    個人每月必要生活費用15,178元及應負擔之扶養費5,000元
    後，僅餘2,741元，以其目前每月收入支出之餘額清償上述
    無擔保或無優先權債務總額，須411個月始能清償完畢，堪
    認聲請人目前客觀上處於欠缺清償能力而不足以清償其無擔
    保或無優先權債務之經濟狀態，符合消債條例第3條所定債
    務人不能清償債務或有不能清償之虞之要件。
四、綜上所述，本件聲請人為一般消費者，其所負無擔保或無優
    先權債務未逾1,200萬元，而有不能清償債務之情事，且未
    經法院裁定開始清算程序或宣告破產，復查無消債條例第6
    條第3項、第8條或第46條各款所定駁回更生聲請之事由存在
    ，則聲請人聲請更生，洵屬有據，應予准許，爰裁定如主文
    ，並命司法事務官進行本件更生程序。至於聲請人於更生程
    序開始後，應另提出足以為債權人會議可決或經法院認為公
    允之更生方案以供採擇，俾免更生程序進行至依消債條例第
    61條規定應行清算之程度，附此敘明。
五、依消債條例第11條第1項、第45條第1項、第16條第1項，裁
    定如主文。
中　　華　　民　　國　　111 　年　　5 　　月　　26　　日
                  民事第六庭  法　官　陳佳君
以上正本係照原本作成。　　　　　　　
本件不得抗告。
本裁定已於111年5月26日上午11時公告。　　　　　　　　
中　　華　　民　　國　　111 　年　　5 　　月　　26　　日
                              書記官  李淑卿